【裁判字號】    97,審訴,224
【裁判日期】    971127
【裁判案由】    毒品危害防制條例
【裁判全文】
臺灣士林地方法院刑事判決             97年度審訴字第224號
公  訴  人  臺灣士林地方法院檢察署檢察官
被      告  甲○○
上列被告因違反毒品危害防制條例案件，經檢察官提起公訴（97
年度毒偵字第1882號），被告於準備程序中就被訴事實為有罪之
陳述，經本院合議庭裁定改由受命法官獨任以簡式審判程序審理
，並判決如下：
    主  文
甲○○施用第一級毒品，累犯，處有期徒刑柒月。
    事  實
一、甲○○前因施用毒品案件，經本院裁定送觀察、勒戒後，認
    有繼續施用毒品傾向，復經本院裁定令入戒治處所施以強制
    戒治，嗣於民國93年11月17日期滿執行完畢，並由臺灣士林
    地方法院檢察署檢察官於94年1 月5 日，以94年度戒毒偵字
    第3 號為不起訴處分確定。又因施用毒品案件，經臺灣板橋
    地方法院以95年度訴字第1304號判決判處有期徒刑8 月確定
    ，嗣經減刑為有期徒刑4 月確定，並於96年7 月26日縮刑期
    滿執行完畢。詎仍不知悔改，復於前案強制戒治執行完畢釋
    放出所後5 年內，基於施用第一級毒品海洛因之犯意，於97
    年6 月22日，在不詳地點，以不詳方式施用海洛因1 次。嗣
    於97年6 月23日下午1 時40分許，因不聽勸阻在公車上抽菸
    而為警查獲，經採尿鑑驗呈嗎啡陽性反應，始悉上情。
二、案經基隆市警察局第四分局報告臺灣基隆地方法院檢察署呈
    請臺灣高等法院檢察署檢察長令轉臺灣士林地方法院檢察署
    檢察官偵查起訴。
    理  由
一、前揭犯罪事實，業據被告甲○○於本院準備程序及審理時供
    認不諱（見本院97年11月20日準備程序筆錄及審判筆錄），
    又被告為警查獲時，經採集其尿液送檢驗結果，呈嗎啡陽性
    反應，有基隆市警察局第四分局偵辦毒品案件尿液檢體委驗
    單及臺灣尖端先進生技醫藥股份有限公司97年7 月9 日編號
    AC38111 號濫用藥物檢驗報告各一紙在卷可稽（見第1987號
    偵查卷第2-1 頁、第10頁），足徵被告自白與事實相符。本
    件事證明確，被告犯行堪以認定。
二、按犯毒品危害防制條例第十條之施用毒品罪者，檢察官應聲
    請法院裁定令被告入勒戒處所觀察、勒戒。觀察、勒戒後，
    檢察官依據勒戒處所之陳報，認受觀察、勒戒人無繼續施用
    毒品傾向者，應即釋放，並為不起訴處分；認受觀察、勒戒
    人有繼續施用毒品傾向者，檢察官應聲請法院裁定令入戒治
    處所施以強制戒治。經觀察、勒戒或強制戒治執行完畢釋放
    後，五年內再犯毒品危害防制條例第十條之罪者，檢察官應
    依法追訴，毒品危害防制條例第20條第1 項、第2 項、第23
    條第2 項分別定有明文。查被告前因施用毒品案件，經本院
    裁定送觀察、勒戒後，認有繼續施用毒品傾向，復經本院裁
    定令入戒治處所施以強制戒治，嗣於93年11月17日期滿執行
    完畢，並由臺灣士林地方法院檢察署檢察官於94年1 月5 日
    ，以94年度戒毒偵字第3 號為不起訴處分確定，有刑案資料
    查註紀錄表、矯正簡表各一份在卷可稽，被告於觀察、勒戒
    及強制戒治執行完畢釋放後，五年內再犯毒品危害防制條例
    第10條之罪，經檢察官提起公訴，本院應予審理。按海洛因
    係毒品危害防制條例第2 條第2 項第1 款所稱之第一級毒品
    。核被告施用海洛因之行為，係犯毒品危害防制條例第10條
    第1 項之施用第一級毒品罪。被告持有海洛因進而施用，其
    持有海洛因之低度行為應為施用海洛因之高度行為所吸收，
    不另論罪。又被告有事實欄所述犯罪科刑執行情形，有臺灣
    高等法院被告前案紀錄表附卷可參，其於有期徒刑執行完畢
    五年內，再故意犯本件有期徒刑以上之罪，應依刑法第47條
    第1 項之規定論以累犯，並加重其刑。再按，毒品危害防制
    條例認施用毒品者具「病患性犯人」之特質，除降低施用毒
    品罪之法定刑外，並採以觀察、勒戒方式戒除其身癮及以強
    制戒治方式戒除其心癮之措施，足認僅對於施用毒品之犯人
    科以重刑，並不能使其戒除毒癮。另參諸世界各國之醫療經
    驗及醫學界之共識，咸認施用毒品成癮者，其心癮甚難戒除
    ，絕難戒絕斷癮，致其再犯率均偏高（以新加坡為例，其執
    行強制戒治後再犯比例高達百分之72至75）。因此施用毒品
    者無法戒絕毒癮，一再施用，本為施用毒品者之特性，再犯
    施用毒品罪，量刑不宜過重，且新修正刑法已採一罪一罰，
    對於施用毒品者，每次施用毒品之犯行，均分別處罰，已足
    制裁被告各次施用毒品之犯行。本案被告雖前於95年間，因
    施用毒品案件，經臺灣板橋地方法院以95年度訴字第1304號
    判決處有期徒刑8 月確定，嗣經減刑為有期徒刑4 月確定，
    又於97年間，因施用毒品案件，經本院以97年度訴字第318
    號判決處有期徒刑8 月確定及經臺灣基隆地方法院以97年度
    訴字第1052號判決處有期徒刑7 月確定，惟本院依據上揭說
    明並審酌刑法第57條所列各項情狀及被告曾經觀察、勒戒及
    強制戒治，仍無法戒除毒癮，復又觸犯本件犯行，可認被告
    具有「病患性犯人」之特質，且本件被告僅施用毒品1 次，
    其施用毒品係傷害自身健康，所生危害非鉅，又本件犯後被
    告已坦承犯行等一切情狀，認公訴人求處有期徒刑10月尚嫌
    過重，量處如主文所示之刑。
據上論斷，應依刑事訴訟法第273 條之1 第1 項、第299 條第1
項前段，毒品危害防制條例第10條第1 項，刑法第11條前段、第
47條第1 項，判決如主文。
本案經檢察官余麗貞到庭執行職務。
中    華    民    國    97    年    11    月    27    日
                  刑事第一庭法  官  洪英花
以上正本證明與原本無異。
如不服本判決應於判決送達後10日內向本院提出上訴狀。
                            書記官  趙彩彤
中    華    民    國    97    年    11    月    27    日
附錄論罪科刑法條：毒品危害防制條例第10條第1 項
施用第一級毒品者，處 6 月以上 5 年以下有期徒刑。


司法院資訊處製作；財團法人民間司法改革基金會備份。
